【裁判字號】    99,簡上,79
【裁判日期】    990521
【裁判案由】    詐欺
【裁判全文】
臺灣臺南地方法院刑事判決              99年度簡上字第79號
上  訴  人  臺灣臺南地方法院檢察署檢察官
被      告  丁○○
上列上訴人因被告詐欺案件，不服本院99年度簡字第215號，中
華民國99年1月27日第一審簡易判決（原聲請案號：98年度偵字
第17274號），提起上訴及移送併辦（98年度偵字第17837、99年
度偵字第568號、99年度偵字第112號、第3153號），本院管轄第
二審之合議庭判決如下：
    主  文
原判決撤銷。
丁○○幫助犯詐欺取財罪，處有期徒刑參月，如易科罰金，以新
臺幣壹仟元折算壹日。
    事  實
一、丁○○可預見交付自己之身分證件影本及金融帳戶予他人使
    用，他人可能持身分證件影本辦理行動電話門號，並以該行
    動電話門號及金融帳戶遂行財產上犯罪之目的，且取得他人
    行動電話門號及存摺之目的在於收取贓物及掩飾犯行不易遭
    人追查，竟不顧他人所可能遭害之危險，仍以縱若有人持以
    犯罪亦無違反其本意之單一不確定幫助詐欺犯意，經與姓名
    年籍不詳之成年男子議妥，以總計新臺幣（下同）5000元之
    代價，先於民國（下同）98年8月15日，在不詳處所，將其
    中華郵政股份有限公司關廟郵局（下稱關廟郵局）帳號0000
    0000000000號帳戶之存摺、提款卡及密碼，暨其於同日申辦
    之遠傳電信股份有限公司（下稱遠傳電信公司）門號000000
    0000號行動電話，交予上開不詳成年男子，再於98年8月17
    日，在位於臺南市○○區○○路3段47號之土地銀行安南分
    行前，將其甫申辦之土地銀行帳號000000000000號帳戶之存
    摺、提款卡、密碼，交予上開不詳成年男子，作為幫助他人
    詐騙使用。嗣詐騙集團成員取得上開2帳戶資料及上開門號
    行動電話，即基於意圖為自己不法所有之犯意聯絡，(一)由該
    詐騙集團成員於98年8月16日下午6時許，撥打電話予戊○○
    ，佯稱戊○○向MOMO購物台購物時，帳戶誤遭設定為分期付
    款，須操作提款機以解除設定云云，致戊○○陷於錯誤，於
    當晚7時9分許，依指示前往位於臺南縣歸仁鄉之「歸仁郵局
    」ATM提款機操作，而匯款1萬9千9百88元至丁○○上開關廟
    郵局帳戶內；(二)詐騙集團成員又於98年8月16日下午5時許，
    撥打電話予己○○，謊稱己○○先前於富邦MOMO購物台購物
    時，匯款程序發生問題，將遭連續扣款，須操作提款機以取
    消該筆交易云云，造成己○○陷於錯誤，旋依指示於同日下
    午6時19分許，至位於臺中市○○路之郵局ATM提款機操作，
    而匯款2萬9989元至丁○○上開關廟郵局帳戶內；(三)詐騙集
    團成員另在露天拍賣網站，刊登販賣華碩牌筆記型電腦之虛
    偽訊息，並留下丁○○之上開遠傳電信公司門號作為聯絡之
    用，致甲○○不疑有他，經以上開遠傳電信公司門號與詐騙
    集團成員聯繫購買電腦事宜後，甲○○誤信為真，而於98
    年8月31日下午2時42分許，透過郵局跨行轉帳匯款1萬4千4
    百50元，至詐騙集團成員指定之華南商業銀行（下稱華南銀
    行）彰化分行之陳秋雲（另由臺灣臺中地方法院檢察署檢察
    官偵辦）帳戶（帳號：000000000000號）內；(四)詐騙集團成
    員復於98年8月19日上午10時餘許，撥打電話予丙○○，謊
    稱為檢警人員，並表示丙○○之身分證遭人盜用並開設帳戶
    ，須匯款至指定帳戶以處理該案件，嗣後將會匯回該該等款
    項云云，致使丙○○信以為真，陷於錯誤，依指示於同日下
    午1時餘許，匯款9萬8千元至丁○○之上開土地銀行帳戶內
    。其後，上開金錢均旋遭提領，造成戊○○、己○○、甲○○及丙○○分別受有損害。嗣經其等查覺有異，始知受騙，
    分別報警循線查知上情。
二、案經臺南縣警察局歸仁分局報請臺灣臺南地方法院檢察署檢
    察官偵查後，聲請以簡易判決處刑，暨臺北市政府警察局內
    湖分局移送臺灣彰化地方法院檢察署呈請臺灣高等法院檢察
    署檢察長令轉臺灣臺南地方法院檢察署及臺南市警察局第三
    分局與臺南縣警察局歸仁分局報告偵辦偵查後，移請本院併
    案審理。
    理  由
一、證據能力事項：按被告以外之人於審判外之陳述，經當事人
    於審判程序同意作為證據，法院審酌該言詞陳述或書面陳述
    作成時之情況，認為適當者，亦得為證據，刑事訴訟法第15
    9條之5第1項定有明文。查證人即被害人戊○○、己○○、
    甲○○及丙○○於警詢時之證述，為審判外之陳述而屬傳聞
    證據，而公訴人及被告丁○○於本院準備程序中對於該項警
    詢證述之證據能力均表示同意作為證據（見簡上卷第22頁）
    ，且本院審酌該項證據資料作成之情況，核無違法取證或其
    他瑕疪，且為證明本件犯罪事實所必要之重要關係事項，認
    為以之作為證據為適當，上開證人於審判外之陳述自得採為
    證據。又本件關廟郵局、土地銀行及華南銀行各該帳戶之客
    戶歷史交易清單，係金融機構就上開帳戶之存、提款使用情
    形，以機械記錄方式列印而出之資料，非被告以外之人於審
    判外之言詞或書面陳述，並非傳聞證據，無刑事訴訟法第15
    9條第1項之適用，核先敘明。
二、訊據被告對於上開關廟郵局、土地銀行及遠傳電信公司門號
    遭不詳詐騙集團成員持以遂行各該詐欺取財犯行均認罪不諱
    ，並有證人戊○○、己○○、甲○○及丙○○於警詢中之陳
    述可佐，再有郵政自動櫃員機交易明細表1紙、關廟郵局帳
    戶之開戶資料、查詢帳戶最近交易資料、甲○○之郵政跨行
    匯款申請書、華南銀行彰化分行陳秋雲帳戶之開戶基本資料
    、存款往來明細表、被告之上開遠傳電信公司門號申請書、
    該門號號電話於98年8月30至同年月31日之雙向通聯紀錄、
    丙○○之土地銀行存摺類存款憑條、被告之土地銀行安南分
    行帳戶之開戶基本資料、客戶往來明細查詢、己○○之郵局
    自動櫃員機交易明細表1紙附卷可證，另民眾至電信公司直
    營門市及經銷商申辦門號時，電信公司係授權予門市及經銷
    商之承辦人員需檢核客戶資料（身分證正本及第二有效證件
    正本）無誤方可辦理，若為代理人辦理，需檢附代理人身分
    證正本及授權書，另用戶之身分證正本及第二有效證件正本
    於影印後附於申請書等情，亦為實務所習知之常態。故本件
    事證已臻明確，被告上開犯行足堪認定，應依法論科。
三、核被告所為，係犯刑法第30條第1項、第339條第1項之幫助
    詐欺取財罪。被告以幫助他人詐欺取財之意思而參與犯罪構
    成要件以外之行為，為詐欺罪之幫助犯，應依正犯之刑度減
    輕之。又被告以單一幫助詐欺取財之犯意，接續交付上開關
    廟郵局、土地銀行及遠傳電信公司門號予不詳詐騙集團成員
    之行為，致4位被害人分別遭詐欺正犯騙取財物，係一行為
    觸犯數個相同罪名之同種想像競合，應依刑法第55條規定，
    論以一罪。又移送併辦部分即犯罪事實欄一、(二)至(四)之部分
    與聲請簡易判決處刑部分即犯罪事實欄一、(一)之部分有裁判
    上一罪關係，為聲請簡易判決處刑效力所及，本院自應併予
    審究。
四、原審以被告罪證明確而予以論罪科刑，固非無見，惟原審未
    及審究被告於前開犯罪事實欄一、(二)至(四)所示犯行部分，容
    有未洽，自應撤銷改判。爰審酌被告不思循正途圖謀生計，
    提供行動電話門號、存摺、提款卡及密碼幫助他人犯罪使用
    ，增加被害人尋求救濟及犯罪偵查之困難，及被告犯後坦承
    犯行，表示悔悟等一切情狀，量處如主文所示之刑，並諭知
    易科罰金之折算標準，以資懲儆。
據上論斷，應依刑事訴訟法第455條之1第1項、第3項、第369條
第1項前段、第364條、第299條第1項前段，刑法第30條、第339
條第1項前段、第55條、第41條第1項前段，刑法施行法第1條之1
第1項、第2項前段，判決如主文。
本案經檢察官乙○○到庭執行職務。
中    華    民    國    99    年    5     月    21    日
                  刑事第十庭    法  官  陳威龍
                                法  官  高如宜
                                法  官  盧鳳田
以上正本證明與原本無異。
不得上訴。
                                書記官  黃憶筑
中    華    民    國    99    年    5     月    21    日
附錄本件論罪科刑法條：
刑法第339條第1項：
意圖為自己或第三人不法之所有，以詐術使人將本人或第三人之
物交付者，處5年以下有期徒刑、拘役或科或併科1千元以下罰金
。

司法院資訊處製作；財團法人民間司法改革基金會備份。
